臺灣屏東地方法院民事裁定　　　　　 99年度消債更字第126號
聲　請　人
即 債務 人　何素足
上列當事人聲請消費者債務清理事件，本院裁定如下：
    主  文
債務人何素足自中華民國一○○年四月十五日中午十二時起開始
更生程序。
命司法事務官進行本件更生程序。
    理  由
一、按聲請更生或清算不合程式或不備其他要件者，法院應以裁
    定駁回之；債務人與金融機構協商成立者，不得聲請更生或
    清算，但因不可歸責於己之事由，致履行顯有重大困難者，
    不在此限；本條例施行前，債務人依金融主管機關協調成立
    之中華民國銀行公會會員辦理消費金融案件無擔保債務協商
    機制與金融機構成立之協商，準用前項之規定，消費者債務
    清理條例（下稱消債條例）第8 條前段、第151 條第5 項、
    第6 項分別定有明文。是聲請人業與金融機構成立協商清償
    方案，即須依約清償債務，僅於其後發生情事變更，在清償
    期間收入或收益不如預期，致該方案甚難履行或履行不能，
    因不可歸責於己，始能准許債務人聲請更生或清算，以避免
    債務人任意毀諾已成立之協商，濫用更生或清算之裁判上債
    務清理程序。從而，所謂「不可歸責於己之事由」，應係指
    客觀上聲請人之支出增多，或收入、收益減少，非其成立協
    商時所能預期，諸如物價上漲而成本增加、家屬患病等以致
    支出增加，或因病無法工作、僱佣之公司倒閉或裁員、失業
    、減薪等以致收入減少等情形，始足當之。
二、聲請意旨略以：債務人有不能清償債務情事，前已提出債權
    人清冊，以書面向最大債權金融機構台新商業銀行股份有限
    公司請求共同協商債務清償方案，並約定自民國（下同）95
    年8 月，分120 期，利率0%，每月償還新臺幣（下同）12,1
    35元，惟因債務人並無固定工作，僅有子女、配偶之扶養費
    ，及家庭代工作為收入來源，現因配偶手術開刀無法外出工
    作致無力清償債務，乃不可歸責於己之事由，致履行顯有重
    大困難，且其無擔保或無優先權之債務總額未逾1,200 萬元
    ，復未經法院裁定開始清算程序或宣告破產，爰聲請更生云
    云。
三、經查：
(一)、債務人所主張之上開負欠債務之事實，業據其提出債權人清
    冊、債務人、配偶及子女之財政部台灣省北區國稅局97、98
    年度綜合所得稅各類所得資料清單暨財產歸屬資料清單、戶
    籍謄本、財團法人金融聯合徵信中心債務清理條例前置協商
    專用債權人清冊等件為證，據債務人之97、98年度綜合所得
    稅各類所得資料清單所得所示，其總所得為37元，則債務人
    並無工作收入，聲請更生前二年收入由配偶及子女給付扶養
    費為其收入，應堪可採。
(二)、次查，債務人之配偶陳白雲於99年10月間因大腸癌治療及進
    行心臟病手術無法工作暫無收入，100 年2 月起恢復工作，
    惟因術後體能有限，薪資自每月5 萬餘元降為每月24,090元
    ，有高雄長庚紀念醫院之診斷證明書、醫療單據、債務人配
    偶陳白雲之薪資帳戶影本、台新銀行函覆之無擔保債務短暫
    性延期繳款申請書附卷可參。依債務人所陳報聲請更生前每
    月由子女給付扶養費15,000元，另由配偶付扶養費5,000 元
    ，每月收入為20,000元，則其配偶因術後工作收入減少，致
    債務人每月可得之扶養費減為15,000元至17,500元，應認合
    理，扣除每月應繳納之協商款12,135元，所餘金額已低於內
    政部公告之99年度臺灣省低收入戶最低生活費每人每月9,82
    9 元為計算基準計算必要生活費用，復依台新銀行所函覆之
    債務人無擔保債務協商資料所示，債務人切結收入亦為從事
    家務可得勞務所得10,000元，家人願幫忙等語，則債務人前
    能如期繳納51期協商款係因配偶或家人資助，尚非無據。
四、故債務人之配偶住院進行心臟手術及治療大腸癌，客觀上因
    醫療費用支出增多，術後收入降低，致無法繼續資助債務人
    支付上開協商金額，非其成立協商時所能預期，況債務人於
    毀諾前已依協議繳款51期，是債務人無法依協議繼續償還，
    仍應認係因客觀收入不足所致，非因協議後故意浪費或其他
    不利償還之行為，自屬不可歸責於己之事由。此外，又查無
    債務人有消費者債務清理條例第6 條第3 項、第8 條或第46
    條各款所定駁回更生聲請之事由存在，則債務人聲請更生，
    應屬有據。
五、綜上，債務人聲請更生，為有理由，揆諸首開法條規定，爰
    裁定如主文第一項所示，並命司法事務官進行本件更生程序
    。
中    華    民    國  100     年    3     月    31    日
                      民事庭法      官  吳思怡
上為正本係照原本作成。
本裁定不得抗告。
本裁定已於100年3月31日下午5時公告。
中    華    民    國  100     年    3     月    31    日
                            書  記  官  洪韻雯